【裁判字號】    97,重訴,367
【裁判日期】    980115
【裁判案由】    損害賠償
【裁判全文】
臺灣臺中地方法院民事判決             97年度重訴字第367號
原      告  乙○○
訴訟代理人  黃翎芳律師
複代理人    陳佩吟律師
被      告  甲○○
當事人間因過失傷害事件，經原告提起刑事附帶民事訴訟，由本
院刑事庭移送前來（97年度交附民字第120 號），本院於民國97
年12月25日言詞辯論終結，判決如下：
    主      文
被告應給付原告新臺幣玖拾肆萬捌仟捌佰柒拾陸元，及自民國97
年6 月10日起至清償日止按週年利率5%計算之利息。
原告其餘之訴駁回。
本判決原告勝訴部分，於原告以新臺幣拾壹萬陸仟元為被告供
擔保後，得假執行。
原告其餘假執行之聲請駁回。
    事實及理由
壹、程序方面：按訴狀送達後，原告不得將原訴變更或追加他訴
    。但擴張或減縮應受判決事項之聲明者不在此限，民事訴訟
    法第255 條第1 項第3 款定有明文。原告起訴聲明原請求被
    告應賠償原告新台幣（下同）00000000元及法定利息，於訴
    狀送達後減縮訴之聲明如後述 (見原告於民國97年12月9日
    所提出之書狀)， 合於上開法條之規定，應予准許。
貳、兩造爭執要旨：
一、原告主張略以：原告於96年4 月16日19時許，駕駛牌照號碼
    號M27-510 機車，沿台中縣梧棲鎮○○路由東往西行駛，途
    經中正路和平街之交岔口，欲左轉進入和平街，被告騎乘牌
    照號碼BJ2-172 號機車沿中正路由西往東直行駛至上開路口
    ，因被告行經閃光黃燈路口未減速慢行撞及原告之機車，原
    告因車禍受有呼吸衰竭氣切術後併呼吸器使用依賴、頸椎外
    傷合併第一頸骨骨折、第五、六頸椎脫位合併脊髓損傷及雙
    下肢癱瘓、胃潰瘍合併胃穿孔之重傷害。爰依侵權行為請求
    被告賠償如下：醫療費214650元；看護費0000000 元（
    每月20700 元，共請求251 月）；增加生活上需要59254
    元；減少勞動能力損害0000000 元（35000 ×99月又24日
    不能工作期間）；精神損失300 萬元。並聲明：被告應給
    付原告00000000元，及自附帶民事起訴狀繕本送達翌日起至
    清償日止，按週年利率百分之5 計算之利息。並願供擔保請
    准宣告假執行。
二、被告抗辯略以：本件原告於交叉路口未注意對向之被告直行
    車，貿然左轉，被告有合理期待信賴原告會遵守交通安全秩
    序，依交通安全之「信賴原則」自不負過失責任，若認被告
    有過失，然依當時被告已行經路口3 分之2 處，原告從對向
    內側車道突然左轉，且中間有分隔島相隔，致使被告無迴避
    空間，因而發生車禍，故被告若有過失，比例甚低，而原告
    請求金額，看護費20700 元應以18528 元計算為正確，看護
    月數按內政部統計處之95年、96年男性平均餘命均為75歲，
    故原告僅得請求206 月看護費。減少勞動能力部分，原告於
    96年3 月30日應已退休，並無勞動之事實，對原告主張之每
    月薪資亦有爭執，慰撫金請求金額過高。且原告已領取保險
    金額0000000 元應予扣除，並應依過失比例減經賠償金額或
    免除之等語。並聲明：駁回原告之訴。
、本件經兩造整理爭點如下：
一、不爭執事項：
  1.原告於96年4 月16日19時許，駕駛車牌號碼M27-510 機車，
    沿台中縣梧棲鎮○○路由東往西行駛，途經中正路和平街之
    交岔路口，欲左轉進入和平街，適被告騎乘車牌號碼BJ2-17
    2 號機車沿中正路由西往東直行駛至上開路口，兩車碰撞發
    生車禍。
  2.原告因車禍受有呼吸衰竭氣切術後併呼吸器使用依賴、頸椎
    外傷合併第一頸骨骨折、第五、六頸椎脫位合併脊髓損傷及
    雙下肢癱瘓、胃潰瘍合併胃穿孔之重傷害。
  3.看護費按251 月計算、減少勞動能力期間按99月又24日計算
    。
  4.醫療費用按214650元計算。
  5.每月看護費被告願按18528元計算（原告主張按20700元計算
    ）。
  6.增加生活上需要費用（即原證11之物品費用）按59,254元計
    算。
二、本件爭點之所在：
  1.本件車禍，被告有無過失？肇事責任（過失比例）為何？
  2.原告得請求之每月薪資、慰撫金數額？
肆、得心證之理由：
一、兩造對於原告騎乘車牌號碼號M27-510 機車，於上揭時地與
    騎乘機車被告發生車禍，原告本次車禍受有上開傷害等情並
    不爭執，雖被告否認有騎車有過失，辯稱：原告貿然違規左
    轉撞上被告，被告行經閃黃燈交岔路口時已減速慢行，不可
    能預見原告會違規左轉，無法防範避免機車左側被撞，被告
    被撞時，機車業已通過路口3 分之2 ，亦無注意左側有無違
    規來車之可能，根本無法防止原告違規行為，故被告並無任
    何過失云云。惟按閃光黃燈表示「警告」，車輛應減速接近
    ，注意安全，小心通過，道路交通標誌標線號誌設置規則第
    211 條第1 款定有明文。被告騎乘機車自應注意上開規定。
    而本院調閱兩造均涉犯過失傷害罪嫌之刑案卷宗，雙方於偵
    訊及審理時始終堅稱係遭他方撞及，自己是被撞云云，然依
    卷附道路交通事故現場圖及現場照片，原告之機車前方並無
    受損，而被告之機車車頭斜板部分則有受損，且雙方機車倒
    地相對位置，原告之機車係倒地於在路口東側之中正路分隔
    島中線上，即於碰撞後並無繼續前衝情形，而被告機車則倒
    地於原行進方向向前約3 點1 公尺近斑馬線處，再依被告於
    警詢時所稱：「（肇事前）沒有發現對方車輛，看到對方時
    他車速很快過來，事發突然無法知道雙方車輛距離約幾公尺
    」等語，足見被告當時應有一定之車速，而原告之車速相對
    較為緩慢，否則原告之機車若高速左轉而撞上被告機車，當
    會繼續往前衝滑倒，而非直接倒地於中正路分隔島中線位置
    ，則原告雖有違規左轉情事，然被告茍加以注意應仍能加以
    剎避，可見被告確有未減速接近閃光黃燈號誌之交岔路口，
    且未注意到違規左轉之原告，而以無法剎避之速度行駛通過
    路口，而未遵守上開規定肇事，致被害人受有前開傷害，其
    確有過失，即堪認定。臺灣省車輛行車事故覆議鑑定委員會
    覆議結果，亦同此認定。被告因過失傷害並經本院判處罪刑
    確定在案（本院97年度交易字第197 號刑事判決、臺灣高等
    法院臺中分院97年度交上易字第1447號刑事判決），其於本
    件辯稱並無過失云云，委無可採（其抗辯與有過失及過失比
    例部分審酌於後）。原告此部分之主張，即堪信真實。
二、按因故意或過失，不法侵害他人之權利者，負損害賠償責任
    。汽車、機車或其他非依軌道行駛之動力車輛，在使用中加
    損害於他人者，駕駛人應賠償因此所生之損害。不法侵害他
    人之身體或健康者，對於被害人因此喪失或減少勞動能力或
    增加生活上之需要時，應負損害賠償責任。又不法侵害他人
    之身體、健康、名譽、自由、信用、隱私、貞操，或不法侵
    害其他人格法益而情節重大者，被害人雖非財產上之損害，
    亦得請求賠償相當之金額，民法第184 條第1 項、第191 條
    之2 、第193 條第1 項、第195 條第1 項分別定有明文。茲
    就原告得請求賠償之金額審酌如下：
  (一)醫療費用及增加生活上需要費用：業經兩造協議各按214650
    元、59254 元計算，合計273904元，原告此部分請求即應准
    許。
  (二)看護費：原告請求看護費按每月20,700元，請求月數251 個
    月計算，被告辯稱看護費應以每月18528 元等情，經本院當
    庭核對原告請求所憑外籍看護工薪資明細（即原證8） 之底
    薪、加班、健保費、代儲蓄及實領薪資欄，其中健保費及代
    儲蓄，確係自應領薪資扣除，故本件每月看護費僅得按底薪
    15840 元、加班2112元，另加計被告不爭執之勞保費576 元
    ，合計每月18528 元計算之，原告求予按每月20700 元計算
    ，既與其請求所憑單據不符，並無可採。而原告應受看護月
    數，原告係依93年度台閩地區簡易生命表，請求按平均餘命
    22.40 年計算，被告則依內政部統計資料，求予按男性平均
    餘命75歲計算，因被告所提出者係內政部針對零歲平均餘命
    而予統計之資料，因初生嬰兒之預期壽命尚須考量其到達某
    一時期（每一年齡組）所需經歷之死亡風險，當不如按每一
    年齡組別所預估之平均餘命更具參考價值，本院爰依此原告
    所主張之看護月數計算之，故原告得請求看護費0000000 元
    （每月18528 元×12月×251 月即20.92 年之霍夫曼係數14
    .00000000＝0000000 元）。
  (三)減少勞動能力部分：原告既受有上開傷害，尚須專人看護，
    自喪失勞動能力。原告主張之每月薪資35,000元，已為被告
    否認，而原告所提出巨寶工具有限公司96年1 至3 月薪資計
    算資料之真正，業為該公司函覆本院所確認，本院爰按3075
    6 元、32426 元、38642 元之平均數即33941 元計算。又兩
    造原合意原告喪失勞動能力期間按99月又24日計算，雖被告
    嗣辯稱原告早已退休，然並無任何證據，而其辯稱原告於96
    年4 月車禍發生時「無業」，亦不能憑為原告已無勞動能力
    之證據，均無可採。故原告得請求勞動能力損害0000000 元
    （計算式：33941 ×12月×99月又24日即8.31年之霍夫曼係
    數7.00000000＝0000000)。
  (四)精神慰撫金：按以人格權遭遇侵害，受有精神上之痛苦，而
    請求慰藉金之賠償，其核給之標準，須斟酌雙方之身分、資
    力與加害程度及其他各種情形核定相當之數額。且所謂「相
    當」，應以實際加害情形與其名譽影響是否重大及被害人之
    身分、地位與加害人之經濟情況等關係定之，最高法院86年
    度臺上字3537號判決意旨可參。本院審酌本件係因偶發之車
    禍碰撞肇事，惟原告所受傷害甚重，除因而住院及進行椎間
    盤切除、頸椎前融合併鋼釘內固定等多次手術外，且因雙下
    肢癱瘓造成終身須以輪椅度日及須仰賴呼吸器生活，身心所
    受創傷甚鉅，暨兩造身分地位及財產情形（詳本院言詞辯論
    筆錄、卷附之稅務電子閘門財產調件明細表）等一切情狀，
    認原告請求被告給付精神慰撫金300 萬元，尚屬過高，應核
    減為200 萬元始為允當。
  (五)綜上所述，原告所受損害賠償金額合計為0000000 元 (計算
    式：273904＋0000000 ＋0000000 ＋0000000 ＝0000000)。
三、再按損害之發生或擴大，被害人與有過失者，法院得減輕賠
    償金額，或免除之，民法第217 條第1 項定有明文。此項規
    定之目的，在謀求加害人與被害人間之公平，故在裁判上法
    院得以職權減輕或免除之（最高法院85年台上字第1756號判
    例意旨參照）。本件原告駕駛重機車，行經閃光號至交岔路
    口左轉未讓對向直行車先行，業經上開刑事判決認定在卷，
    原告對本件交通事件之發生自屬與有過失，殆屬無疑。本件
    車禍之肇事責任歸屬，經刑事庭送請臺灣省車輛行車事故覆
    議鑑定委員會鑑定結果：原告駕駛重機車，行經閃光號至交
    岔路口左轉未讓對向直行車先行，為肇事主因；被告駕駛之
    重機車，行經閃光黃燈號至交岔路口未減速接近注意安全小
    心通過，為肇事肇事次因，已如前述，本院審酌兩造過失程
    度及注意義務，認被告應負30% 過失責任，原告應負70% 過
    失責任，並依法減輕被告應負擔賠償金額，準此，被告應賠
    償原告之金額為0000000 元（計算式：0000000 ×30% ＝
    0000000） 。
四、又按保險人依本法規定所為之保險給付，視為被保險人損害
    賠償金額之一部分；被保險人受賠償請求時，得扣除之。強
    制汽車責任保險法第32條定有明文。本件原告已經領取被告
    所投保之強制汽車第三人責任險保險金0000000 元，有被告
    提出之理賠資料可憑，故依前開規定，自應於被告應賠償之
    總額中予以扣除。基此計算，被告尚須給付原告948876 元
    （計算式：0000000 －0000000 ＝948876）。
五、綜上所述，原告本於侵權行為法律關係，請求被告給付損害
    賠償948876元，及自附帶民事起訴狀繕本送達翌日即97年6
    月10日起至清償日止，按年息5%計算之利息範圍內，為有理
    由，應予准許。逾此部分所為之請求，為無理由，應予駁回
    。
六、原告陳明願供擔保聲請宣告假執行，就其勝訴部分，核無不
    合，爰酌定相當擔保金額宣告之。至原告敗訴部分，其假執
    行之聲請亦失其依據，應併予駁回。
七、兩造其餘主張陳述及所提之證據，經本院審酌後，認均不影
    響本判決之結果，不予一一論述，附此敘明。
八、本件原告提起刑事附帶民事訴訟，經本院刑事庭依刑事訴訟
    法第504條第1項移送前來，依同條第2項規定免納裁判費，
    本院審理時亦未發生訴訟費用，爰不為訴訟費用之諭知，附
    此敘明。
九、宣告假執行之依據：民事訴訟法第390 條第2 項。
中    華    民    國    98    年    1    月     15    日
                       民事第三庭  法  官 林慧貞
以上正本係照原本作成
如對本判決上訴，須於判決送達後20日內向本院提出上訴狀
中    華    民    國    98    年    1    月     15    日
                                   書記官


司法院資訊處製作；財團法人民間司法改革基金會備份。
